臺灣嘉義地方法院民事判決
                                    110年度嘉簡字第568號
原      告  潘雅楨    
訴訟代理人  陳澤嘉律師（法律扶助律師）
複代 理 人  林子桓律師
被      告  張友南  

上列當事人間請求辦理車輛過戶登記等事件，本院於民國111年1
月27日言詞辯論終結，判決如下：
    主   文
被告應協同原告至交通部公路總局嘉義區監理所嘉義市監理站將
車牌號碼0000-00號自用小客車辦理車輛移轉過戶登記予被告。
被告應給付原告新臺幣109,398元，及自民國110年12月31日起至
清償日止，按年息5％計算之利息。
訴訟費用由被告負擔。
本判決第2項得假執行。但被告如以新臺幣109,398元為原告預供
擔保後，得免為假執行。
    事實及理由
壹、程序事項
一、按訴狀送達後，原告不得將原訴變更或追加他訴。但請求之
    基礎事實同一者、擴張或減縮應受判決事項之聲明者，不在
    此限，民事訴訟法第255條第1項第2、3款定有明文，此規定
    於簡易訴訟程序仍適用之，此觀同法第436條第2項規定自明
    。原告起訴時原先位聲明請求：㈠被告應協同原告至交通部
    公路局嘉義區監理所嘉義市監理站將車牌號碼0000-00號自
    用小客車辨理車輛移轉過戶登記予被告。㈡被告應給付原告
    新臺幣（下同）44,838元，及自起訴狀繕本送達翌日起至清
    償日止按年息5％計算之利息。備位聲明請求：㈠被告應給付
    原告44,838元，及自起訴狀繕本送達翌日起至清償日止按年
    息5％計算之利息。㈡被告應代原告清償車輛貸款363,150元。
    嗣於民國110年12月21日以民事變更聲明暨準備狀變更先位
    聲明第㈡項請求：㈡被告應給付原告109,398元，及自起訴狀
    繕本送達翌日起至清償日止按年息5％計算之利息。變更備位
    聲明第㈠、㈡項請求：㈠被告應給付原告109,398元，及自起訴
    狀繕本送達翌日起至清償日止按年息5％計算之利息。㈡被告
    應代原告清償車輛貸款債務298,590元。嗣於111年1月27日
    言詞辯論期日當庭變更先位聲明第㈡項及備位聲明第㈠項之利
    息起算日改自民事變更聲明暨準備狀繕本送達翌日起算，備
    位聲明第㈡項請求金額縮減為274,380元（見本院卷第109頁
    ），核原告所為上開聲明之變更，均係基於同一基礎事實，
    且為擴張及減縮應受判決事項之聲明，依上開說明，於法尚
    無不合，應予准許。
二、被告經合法通知，未於言詞辯論期日到場，核無民事訴訟法
    第386條各款情形，爰依原告之聲請，由其一造辯論而為判
    決。　　
貳、實體事項：　　
一、原告主張：
　㈠被告欲向訴外人林明聰購買車牌號碼0000-00號自用小客車（
    出廠年份西元2011年份，型式TOYOTA，廠牌ALTIS，引擎號
    碼2ZRX054066，車身號碼ZRZ00000000000，下稱系爭車輛）
    並要求借名登記於原告名下，兩造間成立借名登記契約，原
    告同意後，於109年9月24日登記為系爭車輛車主，於109年9
    月25日簽立車輛動產抵押契約書，以原告名義辦理車輛貸款
    並登記動產擔保完畢，被告與訴外人林明聰於109年9月26日
    簽訂買賣合約書完成系爭車輛買賣交付事宜，系爭車輛自始
    交由被告占有使用。被告承諾原告僅需借名登記，其餘費用
    均由被告負擔。詎被告繳納3期車輛貸款後，竟未履行借名
    人義務，就系爭車輛之貸款費用、罰單、有關稅費拒絕繳納
    ，原告爰代其繳納下列款項：違規罰鍰10,300元、110年牌
    照稅7,120元、屏東監理站費用2,100元、法務費用1,000元
    、車貸及遲延金費用88,878元（截至110年10月25日止，除
    被告繳付之3期外，原告共計已代繳11期），以上共計109,3
    98元（計算式：10,300+7,120+2,100+1,000+88,878=109,39
    8）。
  ㈡先位之訴部分：原告主張依借名契約類推適用民法第549條規
    定終止兩造間借名契約，請求被告應協同原告至交通部公路
    局嘉義區監理所嘉義市監理站將系爭車輛辨理車輛移轉過戶
    登記予被告。再依民法第546條規定，被告身為委任人卻未
    履行應有義務，致原告受有109,398元之損害，原告自得對
    被告請求損害賠償109,398元。並先位聲明：⒈被告應協同原
    告至交通部公路局嘉義區監理所嘉義市監理站將系爭車輛辨
    理車輛移轉過戶登記予被告。⒉被告應給付原告109,398元，
    及自民事變更聲明暨準備狀繕本送達翌日起至清償日止按年
    息5％計算之利息。
　㈢備位之訴部分：原告主張依民法第546條第3項規定，被告身
    為委任人卻未履行應有義務，致原告受有上開共109,398元
    之損害，原告自得對其請求損害賠償109,398元。又原告應
    被告要求設定系爭車輛動產抵押共貸款30萬元，約定自109
    年9月25日起每月攤還8,070元，分48期，共計387,360元（
    計算式：8,070×48），而被告已繳納3期，原告迄今已代償
    支付11期，尚餘274,380元債務（計算式：387,360-8,070×1
    4=274,380)尚未清償，依民法第546條第2項規定請求被告代
    為清償。並備位聲明：⒈被告應給付原告109,398元，及自民
    事變更聲明暨準備狀繕本送達翌日起至清償日止按年息5％計
    算之利息。⒉被告應代原告清償車輛貸款債務274,380元。
二、被告方面：未於言詞辯論期日到場，亦未提出書狀作何聲明
    或陳述。　
三、本院之判斷：
  ㈠原告主張之上開事實，業據其提出中古汽車（介紹買賣）合
    約書、汽車新領牌照登記書、車輛動產抵押契約書、交通部
    公路總局公告之動產擔保交易線上登記證明書、交通部公路
    總局自行收納款項收據、屏東縣政府財稅局110年全期使用
    牌照稅繳款書、統一超商股份有限公司代收款專用繳款證明
    、車貸及法務程序費用等為證，核與所述情節相符，被告已
    於相當時期受合法通知，未於言詞辯論期日到場，亦未提出
    書狀作何聲明或陳述，依民法第280條第3項規定，視為自認
    原告之主張為真實。
　㈡按稱「借名登記」者，謂當事人約定一方將自己之財產以他
    方名義登記，而仍由自己管理、使用、處分，他方允就該財
    產為出名登記之契約，其成立側重於借名者與出名者間之信
    任關係，在性質上應與委任契約同視，倘其內容不違反強制
    、禁止規定或公序良俗者，固應賦予無名契約之法律上效力
    ，並類推適用民法委任之相關規定（最高法院98年度台上字
    第990號判決意旨參照）。借名登記契約著重在當事人間之
    信任關係，性質與委任契約類同，應類推適用委任關係終止
    、消滅之規定，故借名登記契約成立後，當事人任何一方得
    隨時終止（民法第549條第1項參照）。原告主張當初被告因
    個人問題借用伊之名義購買系爭車輛並辦理貸款，但系爭車
    輛自始交由被告占有使用迄今，並以民事變更聲明暨準備書
    狀繕本送達對被告為終止借名登記契約之意思表示，該繕本
    已於110年12月30日送達，有送達證書為憑，已生合法終止
    借名登記契約之效力，則原告主張依借名登記契約類推適用
    委任契約之法律關係，借名登記關係已終止，先位聲明第㈠
    項請求被告應協同原告至交通部公路總局嘉義區監理所嘉義
    市監理站辦理系爭車輛過戶登記予被告，自屬有據，應予准
    許。
  ㈢復按受任人因處理委任事務，支出之必要費用，委任人應償
    還之，並付自支出時起之利息；受任人因處理委任事務，負
    擔必要債務者，得請求委任人代其清償，未至清償期者，得
    請求委任人提出相當擔保，民法第546條第1項及第2項分別
    定有明文。準此，原告因處理系爭車輛之借名登記關係之事
    務所支出之必要費用或負擔之必要債務，被告即應償還之。
    查原告主張為被告代墊違約罰鍰10,300元、110年牌照稅7,1
    20元、屏東監理站費用2,100元、法務費用1,000元、車輛貸
    款11期款項及遲延金共88,878元，合計共109,398元，亦據
    其提出交通部公路總局自行收納款項收據、屏東縣政府財稅
    局110年全期使用牌照稅繳款書、統一超商股份有限公司代
    收款專用繳款證明、車貸及法務程序費用交通部公路總局自
    行收納款項收據、屏東縣政府財稅局110年全期使用牌照稅
    繳款書、統一超商股份有限公司代收款專用繳款證明、車貸
    及法務程序費用收據為證，此部分金額均屬原告因處理委任
    事務所支出之必要費用及所負擔之必要債務，則原告先位聲
    明第㈡項請求被告應給付原告109,398元及自民事變更聲明暨
    準備書狀繕本送達翌日即110年12月31日起至清償日止按年
    息5％計算之利息，為有理由，應予准許。
四、綜上所述，原告先位之訴主張兩造間就系爭車輛之借名登記
    契約已終止，類推適用民法委任之規定，聲明請求被告應協
    同原告至監理機關辦理系爭車輛之過戶移轉登記予被告，並
    請求被告應給付109,398元及自110年12月31日起至清償日止
    按年息5％計算之利息，為有理由，應予准許。原告先位之訴
    部分既有理由，本院即無庸再就其備位之訴聲明及主張予以
    審究，併此說明。
五、關於本件主文第1項雖係適用簡易程序所為被告敗訴之給付
    判決，惟其內容係命債務人為一定之意思表示，依強制執行
    法第130條第1項之規定，自判決確定時即視為已為其意思表
    示，性質上不適於假執行，毋庸依民事訴訟法第389條第1項
    第3款規定依職權為假執行之宣告。關於本件主文第2項係就
    民事訴訟法第427條第1項訴訟適用簡易程序所為被告敗訴之
    判決，依同法第389條第1項第3款規定，應依職權宣告假執
    行，並依同法第392條第2項規定，依職權宣告被告如預供擔
    保，得免為假執行。
六、本件事證已臻明確，兩造其餘攻擊防禦方法及所提證據，經
    本院審酌後，認均於判決結果不生影響，爰不逐一論敘。
七、訴訟費用負擔之依據：民事訴訟法第78條。
中　　華　　民　　國　　111 　年　　2 　　月　　10　　日
                  臺灣嘉義地方法院嘉義簡易庭
                              法  官  羅紫庭 
以上正本係照原本作成。
如對本判決上訴，須於判決送達後20日內向本庭（嘉義市文化路
308之1號）提出上訴狀（均須按他造當事人之人數附繕本）。如
委任律師提起上訴者，應一併繳納上訴審裁判費。
中　　華　　民　　國　　111 　年　　2 　　月　　10　　日
                                  書記官  葉昱琳